臺灣板橋地方法院刑事判決　　　　　　 100年度訴字第1558號
公　訴　人　臺灣板橋地方法院檢察署檢察官
被　　　告　宮春翔
上列被告因侵占等案件，經檢察官提起公訴（100 年度偵緝字第
877 號），本院依簡式審判程序，判決如下：
    主  文
宮春翔意圖為自己不法之所有，而侵占業務上所持有之物，處有
期徒刑拾月。
    事  實
一、宮春翔自民國98年11月2 日起受僱於雄獅旅行社股份有限公
    司（下稱雄獅旅行社）擔任主題旅遊部業務員，負責處理客
    戶訂購旅遊行程事宜及向客戶收取旅遊團費、證照費用等事
    務，為從事業務之人，詎其因在外積欠債務，無力償還，又
    迭遭債權人追討，竟意圖為自己不法之所有，基於侵占業務
    上所持有物及行使變造私文書之接續犯意，自99年5 月間起
    至99年8 月間止，向訂購如附表訂單所示旅遊行程之客戶收
    取如附表所示旅遊團費及證照費用後，接續將各該現金款項
    侵占挪為己用，又將如附表編號1 、2 、3 、7 、8 、10所
    示訂購其他旅遊行程之客戶邱麗容、楊華芳、賈仲雍為繳交
    旅遊團費及證照費用，而簽署具有表示其等同意依照各該消
    費金額以信用卡刷卡方式付款予雄獅旅行社意思之信用卡持
    卡人授權書上之消費金額予以變造（各該變造金額詳如附表
    編號1 、2 、3 、7 、8 、10所示），佯充為遭其侵占現金
    繳款之客戶已繳納旅遊費用及證照費用之單據而持交予不知
    情之雄獅旅行社出納人員輸入電腦系統以行使之，足以生損
    害於邱麗容、楊華芳、賈仲雍及雄獅旅行社暨各該信用卡發
    卡銀行，另將如附表編號4 、5 、6 、9 所示訂購其他旅遊
    行程之客戶為繳交旅遊團費及證照費用而簽署之信用卡持卡
    人授權書，直接當充為遭其侵占現金繳款之客戶已繳納旅遊
    費用及證照費用之單據而交付不知情之雄獅旅行社出納人員
    輸入電腦系統中，以填補其挪用客戶現金繳款所生之資金缺
    口，掩飾其侵占上開款項之行為。嗣其先前利用雄獅旅行社
    客戶之信用卡資料上網訂購高鐵車票之詐欺取財犯行（業經
    臺灣臺北地方法院以99年度訴字第2072號判處應執行有期徒
    徒8 月，如易科罰金，以新臺幣1,000 元折算1 日確定）經
    媒體披露後，雄獅旅行社遂對其所經辦之訂單加以清查比對
    ，而查悉上情。
二、案經雄獅旅行社訴請臺灣板橋地方法院檢察署檢察官偵查起
    訴。
    理  由
一、本案被告宮春翔所犯係死刑、無期徒刑、最輕本刑為3 年以
    上有期徒刑以外之罪，其於準備程序中就被訴事實為有罪之
    陳述，經本院告知簡式審判程序之旨，並聽取公訴人、被告
    及辯護人之意見後，經合議庭裁定由受命法官獨任進行簡式
    審判程序，合先敘明。
二、上揭犯罪事實，業據被告於本院審理時自白不諱，並經告訴
    代理人陳燕齡於偵查中指訴明確，且據證人即雄獅旅行社業
    務主管副主任林俊良於偵查中證述屬實，復有如附表編號1
    至15所示遭被告侵占客戶繳款之訂單明細資料15份、如附表
    編號1 至10所示遭被告變造或挪用信用卡持卡人授權書之訂
    單明細資料10份、如附表編號1 至10所示遭被告變造或挪用
    之信用卡持卡人授權書影本暨簽帳單各10紙附卷可稽，足認
    被告自白確與事實相符，堪值採信。又被告將如附表編號1
    、2 、3 、7 、8 、10所示客戶邱麗容、楊華芳、賈仲雍所
    簽署具有表示其等同意依照各該消費金額以信用卡刷卡方式
    付款予告訴人雄獅旅行社意思之信用卡持卡人授權書上之消
    費金額予以變造，佯充為遭其侵占現金繳款之客戶已繳納旅
    遊費用及證照費用之單據而持交予不知情之告訴人雄獅旅行
    社出納人員輸入電腦系統以行使之，顯然足以生損害於被害
    人邱麗容、楊華芳、賈仲雍及告訴人雄獅旅行社暨各該信用
    卡發卡銀行。是本案事證明確，被告犯行均堪認定，應予依
    法論罪科刑。
三、查被告將其業務上所持有訂購如附表編號1 至15所示旅遊行
    程之客戶繳納之旅遊團費及證照費用等現金，侵占挪供己用
    ，核其此部分所為，均係犯刑法第336 條第2 項之業務侵占
    罪；復查被告另將如附表編號1 、2 、3 、7 、8 、10所示
    訂購其他旅遊行程之客戶邱麗容、楊華芳、賈仲雍所簽署之
    信用卡持卡人授權書上消費金額予以變造，並持交出納人員
    輸入電腦系統而行使之，核其此部分所為，均係犯刑法第21
    6 條、第210 條之行使變造私文書罪。被告每次變造私文書
    之低度行為，應為其行使各該變造私文書之高度行為所吸收
    ，皆不另論罪。又被告所為如附表編號1 、2 、3 、7 、8
    、10所示各次變造信用卡持卡人授權書後進而行使等諸舉，
    顯在其為遂行各次侵占客戶現金繳款而實施之犯罪計畫內，
    應分別係基於一個意思決定而為之，均僅屬行為概念下之一
    行為，是其各以一行為同時觸犯上開業務侵占及行使變造私
    文書二罪名，皆為想像競合犯，均應依刑法第55條前段規定
    從一較重之業務侵占罪處斷。被告所為如附表編號1 至15所
    示15次侵占業務上所持有物之複數舉動，係基於同一動機而
    生之單一犯意，於密接時、地所為，且手法相同，其各行為
    之獨立性極為薄弱，依一般社會健全觀念，在時間差距上，
    難以強行分開，在刑法評價上，視為數個舉動之接續施行，
    合為包括之一行為，而屬接續犯，應僅論以一罪。爰審酌被
    告前於97年間因業務侵占案件，經臺灣臺北地方法院以98年
    度訴字第1373號判處應執行有期徒刑8 月，緩刑2 年確定，
    惟其緩刑嗣遭撤銷，此有臺灣高等法院被告前案紀錄表1 件
    在卷足憑，詎猶不知悔改，再利用執行業務之機會，侵占客
    戶繳納之現金款項，惡性非輕，惟其於犯罪後尚知坦承犯行
    ，亦已與告訴人雄獅旅行社達成和解並賠償損失，此據告訴
    人雄獅旅行社陳明屬實，足見其頗具悔意，兼衡其犯罪動機
    、目的、手段、侵占金額非鉅以及對於告訴人雄獅旅行社企
    業形象所生之不良影響等一切情狀，量處如主文所示之刑，
    以資懲儆。
四、至被告變造之如附表編號1 、2 、3 、7 、8 、10所示信用
    卡持卡人授權書，既屬被害人邱麗容、楊華芳、賈仲雍傳真
    予告訴人雄獅旅行社之繳款單據，並非被告所有之物，故均
    不予宣告沒收，附此敘明。
據上論斷，應依刑事訴訟法第273 條之1 第1 項、第299 條第1
項前段，刑法第210 條、第216 條、第336 條第2 項、第55條前
段，刑法施行法第1 條之1 第1 項、第2 項前段，判決如主文。
本案經檢察官蔡景聖到庭執行職務。
中    華    民    國   100    年    12    月    8     日
                  刑事第二十一庭法  官  王瑜玲
以上正本證明與原本無異
如不服本判決應於送達後10日內向本院提出上訴狀
                                書記官  林君縈
中    華    民    國   100    年    12    月    8     日
附錄本案論罪科刑法條全文：
中華民國刑法第210條
（偽造變造私文書罪）
偽造、變造私文書，足以生損害於公眾或他人者，處5 年以下有
期徒刑。
中華民國刑法第216條
（行使偽造變造或登載不實之文書罪）
行使第210 條至第215 條之文書者，依偽造、變造文書或登載不
實事項或使登載不實事項之規定處斷。
中華民國刑法第336條
（公務公益侵占罪、業務侵占罪）
對於公務上或因公益所持有之物，犯前條第1 項之罪者，處1 年
以上7 年以下有期徒刑，得併科5 千元以下罰金。
對於業務上所持有之物，犯前條第1 項之罪者，處6 月以上5 年
以下有期徒刑，得併科3 千元以下罰金。
前二項之未遂犯罰之。
附表：
┌─┬───────┬────┬────────────┬───────────┐
│編│被告侵占客戶繳│侵占金額│被告變造客戶信用卡刷卡授│被告挪用客戶信用卡刷卡│
│號│款之訂單編號  │(新臺幣)│權書之訂單編號及變造方式│授權書之訂單編號及金額│
├─┼───────┼────┼────────────┼───────────┤
│1 │0000-000000   │1,200元 │將訂單編號0000-000000 號│                      │
│  │              │        │之客戶邱麗容於99年5 月24│                      │
│  │              │        │日所簽署信用卡持卡人授權│                      │
│  │              │        │書消費金額欄原填載之「貳│                      │
│  │              │        │仟捌佰元」及「2,800 」變│                      │
│  │              │        │造為「壹仟貳佰元」及「1,│                      │
│  │              │        │200 」                  │                      │
├─┼───────┼────┼────────────┼───────────┤
│2 │0000-000000   │1,600元 │將訂單編號0000-000000 號│                      │
│  │              │        │之客戶邱麗容於99年5 月24│                      │
│  │              │        │日所簽署信用卡持卡人授權│                      │
│  │              │        │書消費金額欄原填載之「貳│                      │
│  │              │        │仟捌佰元」及「2,800 」變│                      │
│  │              │        │造為「壹仟陸佰元」及「1,│                      │
│  │              │        │600 」                  │                      │
├─┼───────┼────┼────────────┼───────────┤
│3 │0000-000000   │1,600元 │將訂單編號0000-000000 號│                      │
│  │              │        │之客戶楊華芳於99年6 月22│                      │
│  │              │        │日所簽署信用卡持卡人授權│                      │
│  │              │        │書消費金額欄原填載之「壹│                      │
│  │              │        │萬壹仟貳佰元」及「11,200│                      │
│  │              │        │」變造為「零萬壹仟陸佰元│                      │
│  │              │        │」及「1,600 」          │                      │
├─┼───────┼────┼────────────┼───────────┤
│4 │0000-000000   │30,000元│                        │訂單編號0000-000000 號│
│  │              │        │                        │之客戶古瑞玉於99年7 月│
│  │              │        │                        │8 日所簽署之信用卡持卡│
│  │              │        │                        │人授權書（消費金額為20│
│  │              │        │                        │,000元）及訂單編號2010│
│  │              │        │                        │-827183 號之客戶黃肇莉│
│  │              │        │                        │於99年7 月9 日所簽署之│
│  │              │        │                        │信用卡持卡人授權書（消│
│  │              │        │                        │費金額為10,000元）    │
├─┼───────┼────┼────────────┼───────────┤
│5 │0000-000000   │40,000元│                        │訂單編號0000-000000 號│
│  │              │        │                        │之客戶何玉霜及蔡勇分別│
│  │              │        │                        │簽署之信用卡持卡人授權│
│  │              │        │                        │書（消費金額各為20,000│
│  │              │        │                        │元）                  │
├─┼───────┼────┼────────────┼───────────┤
│6 │0000-000000   │20,500元│                        │訂單編號0000-000000 號│
│  │              │        │                        │之客戶張正怡於99年7 月│
│  │              │        │                        │間所簽署之信用卡持卡人│
│  │              │        │                        │授權書（消費金額為20,5│
│  │              │        │                        │00元）                │
├─┼───────┼────┼────────────┼───────────┤
│7 │0000-000000   │1,600元 │將訂單編號0000-000000 號│                      │
│  │              │        │之客戶楊華芳於99年6 月22│                      │
│  │              │        │日所簽署信用卡持卡人授權│                      │
│  │              │        │書消費金額欄原填載之「壹│                      │
│  │              │        │萬壹仟貳佰元」及「11,200│                      │
│  │              │        │」變造為「零萬壹仟陸佰元│                      │
│  │              │        │」及「1,600 」          │                      │
├─┼───────┼────┼────────────┼───────────┤
│8 │0000-000000   │10,600元│將訂單編號0000-000000 號│                      │
│  │              │        │之客戶賈仲雍於99年8 月2 │                      │
│  │              │        │日所簽署信用卡持卡人授權│                      │
│  │              │        │書消費金額欄原填載之「壹│                      │
│  │              │        │萬陸仟伍佰貳拾元」及「16│                      │
│  │              │        │,520」變造為「壹萬零仟陸│                      │
│  │              │        │佰零拾元」及「10,600」  │                      │
├─┼───────┼────┼────────────┼───────────┤
│9 │0000-000000   │25,000元│                        │訂單編號0000-000000 號│
│  │              │        │                        │之客戶杜瓊瑛於99年8 月│
│  │              │        │                        │10日所簽署之信用卡持卡│
│  │              │        │                        │人授權書（消費金額共20│
│  │              │        │                        │,000元）及客戶石寶珠所│
│  │              │        │                        │簽署之信用卡持卡人授權│
│  │              │        │                        │書（消費金額為5,000 元│
│  │              │        │                        │）                    │
├─┼───────┼────┼────────────┼───────────┤
│10│0000-000000   │8,000元 │將訂單編號0000-000000 號│                      │
│  │              │        │之客戶楊華芳於99年6 月22│                      │
│  │              │        │日所簽署信用卡持卡人授權│                      │
│  │              │        │書消費金額欄原填載之「壹│                      │
│  │              │        │萬壹仟貳佰元」及「11,200│                      │
│  │              │        │」變造為「零萬捌仟零佰元│                      │
│  │              │        │」及「8,000 」          │                      │
├─┼───────┼────┼────────────┼───────────┤
│11│0000-000000   │12,400元│                        │                      │
├─┼───────┼────┼────────────┼───────────┤
│12│0000-000000   │1,700元 │                        │                      │
├─┼───────┼────┼────────────┼───────────┤
│13│0000-000000   │9,700元 │                        │                      │
├─┼───────┼────┼────────────┼───────────┤
│14│0000-0000000  │6,000元 │                        │                      │
├─┼───────┼────┼────────────┼───────────┤
│15│0000-000000   │11,700元│                        │                      │
├─┴───────┴────┼────────────┴───────────┤
│       侵占金額合計181,600元│                                                │
└──────────────┴────────────────────────┘